臺灣臺北地方法院民事判決　　　　　　 96年度重訴字第502號
原　　　告　丙○○
原　　　告　乙○
共　　　同
訴訟代理人　蘇清文律師
　　　　　　張馻哲律師
被　　　告　甲○○
上列當事人間請求拆屋還地事件，本院於民國96年8月8日言詞辯
論終結，判決如下：
    主  文
被告應將坐落台北市○○區○○段一小一五三地號土地上如附件
台北市松山地政事務所土地複丈成果圖所示Ｂ部分，面積五十四
平方公尺，即門牌號碼台北市○○路○段三十五巷十一弄十號建
物增建部分拆除，並將上開土地返還予原告丙○○。
被告應將坐落台北市○○區○○段一小一五五地號土地上如附件
台北市松山地政事務所土地複丈成果圖所示Ａ部分，面積十平方
公尺，即門牌號碼台北市○○路○段三十五巷十一弄十號建物增
建部分拆除，並將上開土地返還予原告乙○。
被告應給付原告丙○○貳拾萬壹仟零參拾參元及自民國九十六年
四月十三日起至清償日止，按年息百分之五計算之利息，暨自民
國九十六年四月十三日起至返還上開土地之日止，按月應給付原
告丙○○壹萬壹仟肆佰陸拾陸元。
被告應給付原告乙○參萬捌仟零柒拾壹元及自民國九十六年四月
十三日起至清償日止，按年息百分之五計算之利息，暨自民國九
十六年四月十三日起至返還上開土地之日止，按月應給付原告乙
○貳仟壹佰貳拾參元。
原告其餘之訴駁回。
訴訟費用由原告負擔五十分之一，餘由被告負擔。
本判決第一項於原告丙○○以新臺幣貳佰參拾壹萬元為被告供擔
保後，得假執行。
本判決第二項於原告乙○以新臺幣肆拾參萬元為被告供擔保後，
得假執行。
本判決第三項於原告丙○○以新臺幣柒萬元為被告供擔保後，得
假執行。
本判決第四項於原告乙○以新臺幣貳萬元為被告供擔保後，得假
執行。
原告其餘假執行之聲請駁回。
    事實及理由
一、按訴狀送達後，原告不得將原訴變更或追加他訴。但請求之
    基礎事實同一或擴張或減縮應受判決事項之聲明者，不在此
    限；不變更訴訟標的，而補充或更正事實上或法律上之陳述
    者，非為訴之變更或追加。民事訴訟法第255條第1項第3款
    及第256條分別定有明文。本件原告原起訴請求：(一)被告應
    將坐落於台北市○○區○○段1小段153及155地號土地上門
　　牌號碼為台北市○○路○段35巷11弄10號建物拆除（下稱系
  　爭建物），並將上開153地號土地返還原告丙○○，將上開
    155 地號土地返還原告乙○；(二)被告應給付原告丙○○新臺
    幣（下同）290,994元及自起訴狀繕本送達之翌日起至清償
    日止按年息5%計算之利息，暨自訴狀繕本送達被告之翌日起
    至返還土地之日止，按月給付原告丙○○16,077元；(三)被告
    應給付原告乙○71,368元及自起訴狀繕本送達之翌日起至清
    償日止按年息5% 計算之利息，暨自訴狀繕本送達被告之翌
    日起至返還土地之日止，按月給付原告乙○3,943元，嗣於
    96年7月31日具狀更正其聲明為：(一)被告應將坐落台北市○
    ○區○○段1小段153地號土地上如附圖所示B部分，面積54
    平方公尺，即門牌號碼台北市○○路○段35巷11弄10號建物
    增建部分拆除，並將上開土地返還予原告丙○○；(二)被告應
    將坐落台北市○○區○○段1小155地號土地上如附圖所示A
    部分，面積10平方公尺，即門牌號碼台北市○○路○段35巷
    11弄10號建物增建部分拆除，並將上開土地返還予原告乙○
    ；(三)被告應給付原告丙○○296,478元及自起訴狀繕本送達
    被告之翌日起算至清償日止，按年息5%計算之利息，暨自起
    訴狀繕本送達被告之翌日起至返還上開土地之日止，按月給
    付原告丙○○16,380元；(四)被告應給付原告乙○54,897元及
    自起訴狀繕本送達被告之翌日起算至清償日止，按年息5%計
    算之利息，暨自起訴狀繕本送達被告之翌日起至返還上開土
    地之日止，按月給付原告乙○3,033元。核其更正後聲明(一)
    、(二)並未變更訴訟標的，而係更正事實上之陳述，依民事訴
    訟法第256條之規定，非為訴之變更。至更正後聲明第(三)項
    核屬訴之聲明擴張，更正後聲明第(四)項則屬訴之聲明減縮，
    依上開說明，均應予准許，合先敘明。
二、本件被告經合法通知，均未於言詞辯論期日到場，核無民事
    訴訟法第386條所列各款情形， 爰依原告之聲請，由其一造
    辯論而為判決。
三、原告起訴主張：原告丙○○係於民國94年9月30日取得台北
    市○○區○○段1小段153地號土地之所有權，原告乙○亦於
    同日取得同地段155地號土地之所有權人，而前開土地為被
    告所有門號碼為台北市○○路○段35巷11弄10號之建物無權
    占用，原告等自得依民法第767條之規定，請求被告拆除該
    建物並返還系爭土地，又被告無權占有原告等之土地，原告
    等亦得依民法第179條、第184條第1項前段之規定，請求被
    告給付自原告等取得系爭土地所有權之日起至被告返還系爭
    土地之日止相當於租金之不當得利及損害賠償，原告就此請
    求自94年4月30日起至96年3月27日止以93年1月之申報地價
    即36,400元之10%計算之相當於租金之不當得利及損害賠償
    ，及自起訴狀繕本送達被告之翌日起至被告返還系爭土地予
    原告之日止以93年1月之申報地價即36,400元之10%計算之相
    當於租金之不當得利及損害賠償等語，並聲明：(一)被告應將
    坐落台北市○○區○○段1小段153地號土地上如附圖所示B
    部分，面積54平方公尺，即門牌號碼台北市○○路○段35巷
    11 弄10號建物增建部分拆除，並將上開土地返還予原告丙
    ○○；(二)被告應將坐落台北市○○區○○段1小155地號土地
    上如附圖所示A部分，面積10平方公尺，即門牌號碼台北市
    ○○路○段35巷11弄10號建物增建部分拆除，並將上開土地
    返還予原告乙○；(三)被告應給付原告丙○○296,478元及自
    起訴狀繕本送達被告之翌日起算至清償日止，按年息5%計算
    之利息，暨自起訴狀繕本送達被告之翌日起至返還上開土地
    之日止，按月給付原告丙○○16,380元；(四)被告應給付原告
    乙○54,897元及自起訴狀繕本送達被告之翌日起算至清償日
    止，按年息5%計算之利息，暨自起訴狀繕本送達被告之翌日
    起至返還上開土地之日止，按月給付原告乙○3,033元；(五)
    原告願供擔保，請准宣告假執行。
四、被告經合法通知，未於言詞辯論期日到場爭執，亦未提出任
    何書狀作何聲明或陳述。
五、原告主張之上開事實，業據其提出土地登記謄本、系爭建物
    相片、系爭建物登記謄本及照片等件為證（見本院卷第9頁
    至第17頁），並經本院會同台北市松山地政事務所派員親
    至履勘現場屬實，有本院勘驗測量筆錄暨台北市松山地政
    事務所土地複丈成果圖在卷可憑（見本院卷第39頁至第41頁
    ），被告經合法通知而未於言詞辯論期日到庭爭執，亦未提
    出任何書狀以供本院參酌，依民事訴訟法第280條第3項之規
    定，已生視為自認之效果，是以原告之主張，即堪信為真實
    。從而，原告依據民法第767條之所有物返還請求權，請求
    被告將坐落於台北市○○區○○段1小段153地號土地上如附
    件台北市松山地政事務所土地複丈成果圖所示B部分（面積
    54 平方公尺）拆除，並將上開土地返還予原告丙○○，及
    將坐落台北市○○區○○段1小段155地號土地上如附件台北
    市松山地政事務所土地複丈成果圖所示A部分（面積10平方
    公尺）拆除，並將上開土地返還予原告乙○，均有理由，應
    予准許。
六、按「無法律上之原因而受利益，致他人受損害者，應返還其
    利益」民法第179條前段定有明文。又無權占有他人房屋，
    可獲得相當於租金之利益（最高法院61年台上字第16 95 號
    判例參照）。承上所述，被告無權占有系爭土地，則其獲有
    相當於租金之不當得利，並致原告受有損害，應堪認定，是
    以原告據此請求被告給付相當於租金之不當得利，自屬有理
    。按城市地方租用房屋之租金，以不超過土地及建物申報總
    價額年息10%為限，土地法第97條第1項定有明文。本院審酌
    系爭土地坐落於台北市○○路○段，距市○○道僅約300公尺
    、距堤頂大道及環東大道快速道路入口僅約700公尺、鄰近
    興雅國小、松山高中、松青超市，為交通便捷、鄰近學校、
    生活機能尚佳之市中心地點，此有原告提出現場照片6張可
    稽（見本院卷第59頁至61頁），依其利用價值及經濟效用衡
    酌被告使用所能獲利等情，認被告所受利益金額以按土地申
    報價額年息7%計算不當得利及損害賠償之數額為當。查系爭
    二筆土地於94年1月申報地價均為每平方公尺36,400元，96
    年1 月申報地價則均為每平方公尺39,920元，有原告提出之
    土地登記謄本可稽（見本院卷第9頁、第11頁、第13頁、第
    15頁），惟原告均僅請求以94年1月之申報地價36,400元為
    計算標準（見本院卷第52頁），自應以36,400元為計算標準
    。又本件原告丙○○雖請求自94年9月30日起之租金損害，
    然依其所提出之土地登記謄本之記載，原告丙○○取得系爭
    153 地號土地所有權之登記日期為94年10月13日，依民法第
    758條之規定，原告丙○○自該日起始取得上開土地之所有
    權，是原告丙○○自僅得請求自該日起之租金損害，則原告
    丙○○所得請求之不當得利為201,033元（計算式：36,400
    元x7%÷12個月x54平方公尺x17.53月《自94年10月13日起至
    96年3月27日止，合計17月又16日》＝201,033元，元以下四
    捨五入）。至於原告乙○部分，依其所提出之土地登記謄本
    之記載，原告乙○取得系爭155地號土地所有權之登記日期
    為94年9月28日，是其起訴請求被告給付自94年9月30日起至
    96年3月27日止之租金損害，即屬有據，經核算其不當得利
    之數額為38,071元（計算式：36,400元X7%÷12個月X10平方
    公尺x17.93月《自94年9月30日起至96年3月27日止，合計為
    17月又28日》=38,071元），從而，原告丙○○請求被告給
    付自94年10月13日至96年3月27日止之不當得利201,033 元
    及自並自起訴狀繕本送達被告之翌日即96年4月13日起至返
    還系爭土地之日止，按月應給付之不當得利11,466元（計算
    式：36,400元x7%÷12個月x54平方公尺），暨原告乙○請求
    被告給付自94年9月30日起至96年3月27日止之不當得利38,0
    71元，並自起訴狀繕本送達被告之翌日即96年4月13日起至
    返還系爭土地之日止，按月應給付之不當得利2,123元（36,
    400元X7%÷12個月X10平方公尺），為有理由。其逾此部分
    金額之請求，則為無理由。
七、原告勝訴部分，原告陳明願供擔保，聲請宣告假執行，核無
    不合，爰酌定相當擔保金額准許之。至原告敗訴部分，其假
    執行之聲請失所附麗，併予駁回。
八、訴訟費用負擔之依據：民事訴訟法第79條。
中　　華　　民　　國　　96　　年　　8 　　月　　31　　日
                        民事第二庭    法　官　林欣蓉
以上正本係照原本作成
如對本判決上訴，須於判決送達後20日內向本院提出上訴狀
中　　華　　民　　國　　96　　年　　8 　　月　　31　　日
                             　　　　 書記官　黃慧怡
